【裁判字號】    95,易,3123
【裁判日期】    951114
【裁判案由】    賭博
【裁判全文】
臺灣臺中地方法院刑事判決              95年度易字第3123號
公  訴  人  臺灣臺中地方法院檢察署檢察官
被      告  甲○○
            丙○○  原名黃棟.
            乙○○
上列被告等因賭博案件，經檢察官提起公訴（95年度偵字第9602
號），被告等於準備程序中就被訴事實均為有罪之陳述，受命法
官於聽取當事人之意見後，由本院合議庭裁定改由受命法官獨任
依簡式審判程序審理，本院判決如下：
    主  文
甲○○共同連續意圖營利，聚眾賭博，累犯，處有期徒刑伍月，
如易科罰金，以參佰元（即新臺幣玖佰元）折算壹日。
丙○○共同連續意圖營利，聚眾賭博，處有期徒刑肆月，如易科
罰金，以參佰元（即新臺幣玖佰元）折算壹日。
乙○○共同連續意圖營利，聚眾賭博，處有期徒刑肆月，如易科
罰金，以參佰元（即新臺幣玖佰元）折算壹日。扣案之帳簿貳本
均沒收。
    犯罪事實
一、(一)甲○○於民國94年間，曾犯剝奪行動自由罪，經臺灣高等
    法院臺中分院判處有期徒刑九月確定，並於94年12月4日執
    行完畢。猶不知悔改，復與丙○○及設立中華職棒簽賭網站
    （網址：http://www.590168.com）之某成年莊家基於意圖
    營利之概括犯意聯絡，自95年3月18日起，在甲○○位於臺
    中市○○區○○路2段206號9樓居處或某網咖內，連續利用
    電腦網路接受不特定賭客以電話下單方式簽賭，其賭博方法
    為：以中華職棒當日二隊比賽輸贏為賭博標的，賭客先撥打
    甲○○或丙○○之電話簽注，甲○○、丙○○再將簽注內容
    登錄於前揭網頁，每簽注一次新臺幣（下同）一萬元，甲○○及丙○○可抽得佣金一百元至一百五十元（由渠二人平分
    ），賭客若簽中勝隊，可得九千二百元或九千八百元之彩金
    ，若未簽中，必須繳交一萬元之賭金，由甲○○及丙○○將
    賭金收齊交給上游莊家，及從上游莊家取得彩金交給賭客。
    (二)乙○○與另一設立中華職棒簽賭網站（網址不詳）之某成
    年莊家基於意圖營利之概括犯意聯絡，自95年3月19日起，
    在其位於南投縣南投市○○路○段85號7樓之住處內，連續利
    用電腦網路接受不特定賭客以電話下單方式簽賭，其賭博方
    法為：以中華職棒當日二隊比賽輸贏為賭博標的，賭客先撥
    打乙○○之電話簽注，每簽注一次一萬元或五千元，乙○○
    可抽得佣金二百元或一百元，賭客若簽中勝隊，可得九千八
    百元或四千九百元之彩金，若未簽中，必須繳交一萬元或五
    千元之賭金，乙○○於將簽賭輸、贏者，於同數部分先抵銷
    ，再將剩餘部分登錄於上開上游莊家之簽注網站加以計算後
    ，由乙○○將賭金收齊交給上游莊家，及從上游莊家取得彩
    金交給賭客。嗣因李鑫日前介紹綽號「阿生」之友人向甲○○與丙○○下注簽賭，「阿生」於賭輸後積欠賭債未還，上
    開職棒簽賭網站（即http://www.590168.co m）之上游莊家
    即向甲○○、丙○○及李鑫以暴力追討該筆賭債，經李鑫報
    警後，警察於95年4月18日晚間11時40分許，在臺中市○○
    區○○路與山西路口之「肯德基速食店」前，查獲李鑫與甲○○、丙○○在該處討論「阿生」之賭債問題，而乙○○適
    在現場等候丙○○，乃經警一併盤查得悉上情，並扣得其所
    有記載賭客簽賭情形之帳簿二本。
二、案經臺中市警察局第五分局報請臺灣臺中地方法院檢察署檢
    察官偵查起訴。
    理  由
一、上揭犯罪事實欄中(一)犯罪事實業據被告甲○○及丙○○於檢
    察官偵訊中及本院審理時坦承不諱，且兩人供述內容一致，
    並與證人李鑫於警詢中證稱：「我日前介紹友人綽號〈阿生
    〉之人與另名友人綽號〈阿佳〉（按指丙○○）及〈阿偉〉
    （按指甲○○）配合職棒簽賭，雙方事後有金錢糾紛... 」
    等語相符，足徵被告甲○○及丙○○確有提供賭博場所接受
    賭客下注職棒簽賭，渠二人上開自白與事實相符，應可採信
    。上揭犯罪事實欄中(二)犯罪事實亦據被告乙○○於警詢、檢
    察官偵訊中及本院審理時坦承不諱，復有扣案之帳簿二本足
    憑，顯見被告乙○○上開自白與事實相符，應可採信。本件
    事證明確，被告甲○○、丙○○、乙○○之犯行均堪認定。
二、按刑法第268條意圖營利，聚眾賭博罪之所謂「聚眾賭博」
    ，係指聚集不特定之多數人參與賭博而言，被告三人雖採由
    賭客各別簽賭之方式主持中華職棒賭博，然待各賭客簽賭完
    畢，化零為整，仍可達成聚集不特定多數人參與賭博之目的
    ，且依司法院25年院字第1536號解釋，意圖營利，聚眾人之
    財物而為賭博，應依刑法第268條論科。故核被告三人所為
    ，均係犯刑法第268條前段之意圖營利供給賭博場所罪、後
    段之意圖營利聚眾賭博罪。又被告三人均係基於一個營利
    之決定，達成其同一犯罪之各個舉動，應屬法律概念之一行
    為，是以該二罪，應依想像競合犯之規定，從一情節較重之
    意圖營利聚眾賭博罪處斷。雖起訴書在證據並所犯法條欄內
    ，僅記載被告三人均係犯刑法第268條之意圖營利供給賭博
    場所罪，惟被告三人聚眾賭博之行為，業經起訴書於犯罪事
    實欄中記載詳實，本院自應依法論科。被告甲○○、丙○○與犯罪事實欄中(一)之上開簽賭網站之上游莊家有犯意聯絡
    及行為分擔，均為共同正犯，被告乙○○與犯罪事實欄中(二)
    之上開上游莊家有犯意聯絡及行為分擔，均為共同正犯。
    刑法於94年2月2日修正公布，並於95年7月1日生效施行，修
    正前之刑法第56條連續犯規定已於修正中被刪除，此刪除雖
    非犯罪構成要件之變更，但顯已影響行為人刑罰之法律效果
    ，自屬法律有變更，新舊法比較結果，新法並未較有利於行
    為人，依刑法第2條第1項前段規定，仍應適用較有利於被告
    之行為時法即舊法論以連續犯。被告三人多次犯行，均時間
    緊接，方法相同，觸犯構成要件相同之罪名，均顯係基於概
    括犯意為之，均應依連續犯規定論以一罪，並加重其刑。
    刑法第268條之意圖營利供給賭博場所或聚眾賭博罪，法定
    刑得併科三千元以下罰金，依修正後刑法施行法增訂第1條
    之1：「94年1月7日刑法修正施行後，刑法分則編所定罰金
    之貨幣單位為新臺幣，94年1月7日刑法修正時，刑法分則編
    未修正之條文定有罰金者，自94年1月7日刑法修正施行後，
    就其所定數額提高為三十倍，但72年6月26日至94年1月7日
    新增或修正之條文，就其所定數額提高為三倍。」，及刑法
    第33條第5款修正為：「主刑之種類如下：五、罰金：新臺
    幣一千以上，以百元計算之」等規定觀之，依修正後之法律
    ，刑法第268條之意圖營利供給賭博場所或聚眾賭博罪所得
    科處之罰金刑最高為新臺幣九萬元，最低為新臺幣一千元，
    然依被告行為時之刑罰法律，即罰金罰鍰提高標準條例第1
    條前段規定之提高倍數10倍及修正前刑法第33條第5款規定
    之罰金最低額1元計算，則刑法第268條之意圖營利供給賭博
    場所或聚眾賭博罪所得科處之罰金最高為銀元三萬元，最低
    額為銀元十元，若換算為新臺幣，最高額與新法同為新臺幣
    九萬元，最低額則僅為新臺幣三十元。比較上述修正前、後
    之刑罰法律，應以修正前之刑法第33條第5款之規定較有利
    於被告。被告甲○○於94年間，曾犯剝奪行動自由罪，經
    臺灣高等法院臺中分院判處有期徒刑九月確定，並於94年12
    月4日執行完畢，此有臺灣高等法院被告前案紀錄表一份在
    卷可按，其於5年以內再犯本件有期徒刑以上之罪，不論依
    修正前刑法第47條，或修正後刑法第47條第1項規定，均構
    成累犯，對被告甲○○而言並無有利或不利之情形，自不生
    新舊法比較之問題，應逕依修正前之刑法第47條論以累犯，
    並遞加重其刑。爰審酌被告三人均坦承犯行，犯後態度良好
    ，頗具悔意，行為時間約一個月，及所為助長投機風氣有害
    社會秩序等一切情狀，分別量處如主文所示之刑。再修正前
    之刑法第41條第1項前段規定：「犯最重本刑為五年以下有
    期徒刑以下之刑之罪，而受六個月以下有期徒刑或拘役之宣
    告，因身體、教育、職業、家庭之關係或其他正當事由，執
    行顯有困難者，得以一元以上三元以下折算一日，易科罰金
    」，被告行為時之易科罰金折算標準，修正前罰金罰鍰提高
    標準條例第2條前段（現已刪除）規定，就其原定數額提高
    為一百倍折算一日，則本件被告行為時之易科罰金折算標準
    ，應以銀元三百元折算一日，經折算為新臺幣後，應以新臺
    幣九百元折算為一日，而修正後之刑法第41條第1項前段規
    定：「犯最重本刑為五年以下有期徒刑以下之刑之罪，而受
    六個月以下有期徒刑或拘役之宣告者，得以新臺幣一千元、
    二千元或三千元折算一日，易科罰金」，比較修正前後之易
    科罰金折算標準，以修正前之規定，較有利於被告，依刑法
    第2條第1項前段，本件應依修正前刑法第41條第1項前段規
    定，定其易科罰金之折算標準。扣案之帳簿二本，均係被告
    乙○○所有（此經其陳明在卷），供記錄賭客簽注資料之用
    （此經本院勘驗屬實），依刑法第38條第1項第2款之規定，
    均併予宣告沒收。另本件警察雖尚扣得乙○○所有之現金七
    萬七千七百元，惟被告乙○○於本院審理時供稱該現金非賭
    金，而係其於被查獲當日欲還給友人的借款（參本院卷第39
    頁筆錄），本院忖諸被告乙○○既已坦承犯罪，自無就該筆
    現金之屬性故為隱瞞之理，及尚查無證據可資證明該筆現金
    係本件之賭金等情，認被告乙○○所言堪以採信，而該筆現
    金既非本件之賭金，本院自非能併予宣告沒收，附此敘明。
據上論斷，應依刑事訴訟法第273條之1第1項、第299條第1項前
段，刑法第2條第1項前段、第28條、修正前刑法第56條、刑法第
第268條前段、後段、第55條前段、修正前刑法第47條、修正前
刑法第41條第1項前段、修正前刑法第33條第5款、刑法第38條第
1項第2款，罰金罰鍰提高標準條例第1條前段，修正前罰金罰鍰
提高標準條例第2條，判決如主文。
中    華    民    國    95    年    11    月    14    日
                                法  官  李秋娟
上為正本係照原本作成
如不服本判決，應於判決送達後10日內，向本院提出上訴狀（須
附繕本），上訴於臺灣高等法院臺中分院。
                                書記官  吳慕先
中    華    民    國    95    年    11    月    14    日
附錄法條：
刑法第268條：
意圖營利，供給賭博場所或聚眾賭博者，處3年以下有期徒刑，
得併科3,000元以下罰金。


司法院資訊處製作；財團法人民間司法改革基金會備份。
